【裁判字號】    98,交聲,2367
【裁判日期】    981006
【裁判案由】    違反道路交通管理處罰條例聲明異議
【裁判全文】
臺灣臺北地方法院交通事件裁定        98年度交聲字第2367號
異議人即
受處分人    甲○○
上列異議人即受處分人因違反道路交通管理處罰條例事件，對於
臺北市交通事件裁決所中華民國98年6月24日所為之處分（原處分
案號：北市裁罰字第裁22-A00YDB242號）聲明異議，本院裁定如
下：
    主  文
異議駁回。
    理  由
一、按汽車駕駛人，駕駛汽車有不遵守道路交通標誌、標線、號
    誌之指示者，處新臺幣（以下同）900元以上1800元以下罰
    鍰，道路交通管理處罰條例第60條第2項第3款定有明文；又
    駕駛人駕駛汽車，應遵守道路交通標誌、標線、號誌之指示
    ，並服從交通指揮人員之指揮，道路交通安全規則第90條亦
    定有明文。
二、本件異議人即受處分人甲○○駕駛車號1636-EW之自小客車
    於民國98年4月1日凌晨0時2分，在臺北市○○○路與忠孝東
    路口處因「不遵守交通號誌之指示」，被臺北市政府警察大
    安分局（下稱「原舉發機關」）員警現場攔停舉發在案，依
    道路交通管理處罰條例第60條第2項第3款之規定，處罰鍰新
    臺幣900元整，嗣異議人於舉發單所載應到案日期前申訴，
    經原處分機關臺北市交通事件裁決所（下稱「原處分機關」
    ）函請原舉發機關調查結果，仍認異議人有被舉發之違規事
    實，原處分機關乃於98年6月24日以北市裁罰字第裁22-A00Y
    DB242號裁決書依違反道路交通管理處罰條例第60條第2項第
    3款之規定處異議人罰鍰新臺幣900元。
三、依據異議人具狀所載固坦承有駕駛上述之自小客車，在案發
    時、地，行經該處所，惟否認有何不遵守號誌之情事，辯稱
    ：（一）根據舉發當時交通標誌標線號誌之設置狀況，該路
    口並無左彎待轉區線之指示；（二）未於道路前方50公尺內
    設立「多時相號誌」之標示，故異議人無從判斷該路口號誌
    是否有設立多時相號誌；（三）臺中縣警察局交通隊長鄒貴
    智曾於98年4月14日的自由時報中表示過「取締違規要建立
    在合法道路設施及標線上」之意見，故本件員警取締違規顯
    有錯誤云云。
四、經查：（一）異議人違規左轉之路口號誌設計為多時相號誌
    ，係因該路口車流量大，為避免復興南路左轉忠孝東路車輛
    與對向直行及右轉車輛車流交織，而有多時相號誌之設計，
    且變換號誌之順序依序為直行及右轉綠燈、對向紅燈後轉為
    直行、右轉及左轉綠燈。是故左轉車輛應待左轉綠燈時相，
    方可左轉行駛，此為舉發機關函覆在卷。（二）再者，所謂
    「左彎待轉區線」，係指示左彎車輛可在直行時相時段進入
    該待轉區，等候左轉，左轉時相終止時，禁止在待轉區○○
    ○○道路交通標誌標線號誌設置規則第184條第1項定有明文
    。足見左彎待轉區線之設置，係專供左彎車輛等候左轉時，
    便利左轉車輛暫停待轉並便利其他直行車輛得以順利使用道
    路之標線措施，惟此待轉區線之有無並不影響設置多時向號
    誌之合法性，僅限制在未劃設左彎待轉區○○路段，欲左轉
    而非直行之駕駛人須將車輛停止在停止線前，待左轉時相開
    始後，始能左轉前行，而現行有效之交通法規條文，並無預
    設「多時相號誌」標示之強制規定，異議人前述之主張於法
    無據。燈光號誌及標線之規劃是否妥適，常因不同人之認知
    而異，在未依法變更前，任何人均有遵守交通號誌或交通指
    揮人員指揮之義務，否則，用路人擅自以本身主觀認知而不
    遵守交通標誌標線及號誌，則交通秩序必定無法維繫。（三
    ）末查，異議人引述新聞報紙之報導認原處分機關之裁處違
    法云云，惟依前揭說明，可知多時相號誌之設置與有無劃設
    左彎待轉區並無絕對關係，係交通主管機關基於交通秩序之
    維護、確保人車通行之安全等情加以考量，屬行政機關裁量
    之範圍，除該裁量處分之作成有逾越權限或濫用權力之情形
    而應以違法論者外，法院原則上自應予以尊重而作有限之司
    法審查，尚無從對該裁量行使之妥當性加以審究。另依卷存
    證據資料顯示亦無其他積極證據足資證明舉發機關有捏造事
    實違法取締之情事，則執勤人員本其維護交通秩序及安全之
    職責所為之上開舉發行為，自應受到合法及正確之推定，是
    異議意旨雖以前揭情詞置辯，顯係卸責之詞，洵無足採。本
    件事證明確，違規事實堪以認定。
五、綜上所述，本件被舉發之自小客車確有在前開時、地，不遵
    守道路交通號誌指示違規左轉之行為，原處分機關依道路交
    通管理處罰條例第60條第2項第3款，及違反道路交通管理事
    件統一裁罰基準表之規定，裁處異議人罰鍰900元，核無不
    當。本件聲明異議為無理由，應予駁回。
六、據上論斷，應依道路交通案件處理辦法第19條，裁定如主文
    。
中    華    民    國    98    年    10    月    6    日
                              交通法庭法  官  黃程暉
以上正本證明與原本無異
如不服本裁定應於送達後5日內向本院提出抗告狀
                                書記官  高菁菁
中    華    民    國    98    年    10    月    6     日


司法院資訊處製作；財團法人民間司法改革基金會備份。
